臺灣高等法院刑事判決　　　　　　　　96年度上訴字第3962號
上　訴　人
即　被　告　甲○○
　　　　　　乙○○
上列上訴人因違反臺灣地區與大陸地區人民關係條例案件，不服
臺灣板橋地方法院96年度訴字第1602號，中華民國96年6月6日第
一審判決（起訴案號：臺灣板橋地方法院檢察署96年度偵字第
1063號），提起上訴，本院判決如下：
    主  文
原判決撤銷。
甲○○共同違反不得使大陸地區人民非法進入臺灣地區之規定，
未遂，累犯，處有期徒刑壹年；減為有期徒刑陸月。
乙○○共同違反不得使大陸地區人民非法進入臺灣地區之規定，
未遂，累犯，處有期徒刑拾月；減為有期徒刑伍月。
    事  實
一、甲○○前曾因犯藏匿人犯罪，經臺灣台中地方法院於民國（
    下同）93年4月14日以93年度沙簡字第213號判決處有期徒刑
    4月確定，於93年9月21日易科罰金執行完畢。乙○○前曾因
    犯詐欺、侵占罪，經臺灣板橋地方法院於88年 3月31日以88
    年易緝字第215號分別判處有期徒刑9月、3月，並定期應執
    行刑有期徒刑11月；再經本院於89年7月7日以89年度上易字
    第1745號判決上訴駁回確定。又因犯詐欺罪，經本院於89年
    7月7日以89年度上易字第1156號判決判處有期徒刑 4月確定
    。嗣再經定應執行刑為有期徒刑1年2月，而於91年8月6日縮
    短刑期執行完畢。
二、詎甲○○、乙○○均仍不知悔改，甲○○係址設臺北縣三重
    市○○路○段172號3樓「生活大師居家清潔公司」之負責人
    ，乙○○則與林永盛（原審尚未審結）均受僱於甲○○。甲
    ○○明知大陸地區人民王朝暉企圖入境臺灣地區打工賺取薪
    資，並無與乙○○結婚之意思，仍於95年 4月間某日，由甲
    ○○與乙○○、林永盛商議辦理「假結婚」，使王朝暉得以
    順利進入臺灣地區，而獲得乙○○與林永盛之應允。渠等三
    人謀議既定，遂共同基於使大陸地區人民非法進入臺灣地區
    之犯意聯絡，先推由乙○○於95年5月18日前往大陸湖北省
    ，與地區與王朝暉完成形式上之結婚手續，取得中華人民共
    和國湖北省武漢市楚信公證處發給（2006）鄂證字第6695號
    結婚公證書；旋由財團人海峽交流基金會認證，發給財團人
    海峽交流基金會（95）核字第035693號證明。再於不詳時地
    ，推由乙○○書寫「大陸地區人民進入臺灣地區保證書」，
    另由林永盛代乙○○填寫「大陸地區人民入出臺灣地區申請
    書」，而由乙○○親自簽名；其後由乙○○於95年6月13日
    ，連同上開中華人民共和國湖北省武漢市結婚公證書、財團
    人海峽交流基金會證明，持向內政部警政署入出境管理局提
    出申請，辦理王朝暉入境依親之手續。嗣於95年8月31日，
    由乙○○至入出境管理局面談時，經面談人員就疑點詰問而
    識破查悉上情，因而未遂。
三、案經臺北縣警察局永和分局報由臺灣地方法院檢察署檢察官
    偵查起訴。
    理  由
一、被告甲○○經本院合法傳喚，雖未於言詞辯論期日到庭，然
    該被告對於上開犯罪事實，已在原法院審理時自白在卷；另
    被告乙○○亦迭次在警詢、檢察官偵查、原法院審理中，對
    上揭犯罪事實自白不諱。復查：
　(一)證據能力部分：
  　1.按被告以外之人（包括證人、鑑定人、告訴人、被害人及
    　共同被告等）於審判外之陳述雖不符刑事訴訟法第159條
      之1至之4等四條之規定，而經當事人於審判程序同意作為
      證據，法院審酌該言詞陳述或書面陳述作成時之情況，認
      為適當者，亦得為證據；當事人、代理人或辯護人於法院
      調查證據時，知有刑事訴訟法第159條第1項不得為證據之
      情形，而未於言詞辯論終結前聲明異議者，視為有前項之
      同意，同法第159條之5定有明文。
  　2.查，卷附中華人民共和國湖北省武漢市結婚公證書、財團
    　人海峽交流基金會證明、大陸地區人民進入臺灣地區保證
      書、大陸地區人民入出臺灣地區申請書、內政部警政署入
      出境管理局面談紀錄表及面談結果建議表，雖屬被告以外
      之人於審判外之書面陳述，且無符合同法第159條之1至之
      4等前4條之情形，但卷附中華人民共和國湖北省武漢市結
      婚公證書、財團人海峽交流基金會證明、大陸地區人民進
      入臺灣地區保證書、大陸地區人民入出臺灣地區申請書、
      內政部警政署入出境管理局面談紀錄表及面談結果建議表
      ，經本院當庭提示，被告乙○○表示「沒意見」，而未經
      當事人於言詞辯論終結前聲明異議，是該等證物，依刑事
      訴訟法第159條之5第2項規定，應具有證據能力。
  　3.被告從未爭執其在警詢、檢察官偵查及原法院審理中之自
    　白，有何出於強暴、脅迫、利誘、詐欺、疲勞訊問、違法
      羈押或其他不正方法之情事；均合先敘明。
  (二)上開犯罪事實，除據被告等自白在卷外；並有中華人民共和
    國湖北省武漢市結婚公證書、財團人海峽交流基金會證明、
    大陸地區人民進入臺灣地區保證書、大陸地區人民入出臺灣
    地區申請書、內政部警政署入出境管理局面談紀錄表及面談
    結果建議表各一份在卷可稽，足認被告二人在原法院審理中
    所為之前揭自白均與事實相符，堪予採信。
  (三)雖被告乙○○於本院審理時，否認有上揭犯行，辯稱：他們
    是設立求職陷阱，當初他們只說要去大陸作公司的業務；他
    們要我賠錢我沒有錢，而且證件押在他們那邊，在那邊大陸
    證件也是押在他們那邊，我在大陸是辦完所有事情之後，他
    們才把證件給我，讓我回來，我在那邊三天等於都是被他們
    控制云云。惟再查：
    1.被告乙○○對於所辯：當初他們只說要去大陸作公司業務
      ，遭脅迫賠錢、扣押證件各節，始終未能提出相關之資料
      以供本院查證；是其所辯是否屬實，已容懷疑。
    2.被告乙○○於警詢中供陳：係只有伊一人過去，與王朝暉
      碰面，辦理結婚登記云云（見偵查卷第12頁）；顯見被告
      係獨自一人前往大陸，並無他人隨行，且其自始即知赴湖
      北省武漢市之目的，係要與王朝暉辦理假結婚手續。是其
      所辯：當初他們只說要去大陸作公司業務，遭扣押證件等
      語，自屬無稽。
    3.被告乙○○在本院所辯，核與常理有違，顯係臨訟卸責之
      詞，委無足採；應以其前於警詢、檢察官偵查及原法院審
　    理中之自白，較為可採。
  (四)本案事證明確，被告二人犯行均堪認定，自應依法論科。
二、論罪法條：
　(一)按臺灣地區與大陸地區人民關係條例第79條第1項違反同條
    例第15條第1款所定使大陸地區人民非法進入臺灣地區罪，
    凡非經合法手續進入者皆屬之，使大陸地區人民以假結婚真
    入境之脫法方式，進入臺灣地區，即該當此罪（最高法院92
    年度臺上字第40號判決意旨參照）。核被告二人所為，均係
    犯臺灣地區與大陸地區人民關係條例第79條第4項、第1項之
    違反同法第15條第1款不得使大陸地區人民非法進入臺灣地
    區之規定未遂罪。
  (二)被告二人與林永盛間，就上開犯行，有犯意聯絡及行為分擔
    ，皆為共同正犯。
  (三)被告二人著手於犯罪構成要件之實施，然尚未得逞即遭查獲
    ，尚屬未遂，均應依刑法第25條第2項規定減輕其刑。
  (四)被告甲○○前曾因犯藏匿人犯罪，經臺灣台中地方法院於93
    年4月14日以93年度沙簡字第213號判決處有期徒刑4月確定
    ，於93年9月21日易科罰金執行完畢；乙○○前曾因犯詐欺
    、侵占罪，經臺灣板橋地方法院於88年3月31日以88年易緝
    字第215號分別判處有期徒刑9月、3月，並定期應執行刑有
    期徒刑11月；再經本院於89年7月7日以89年度上易字第1745
    號判決上訴駁回確定；又因犯詐欺罪，經本院於89年7月7日
    以89年度上易字第1156號判決判處有期徒刑4月確定；嗣再
    經定其應執行刑為有期徒刑1年2月，而於91年8月6日縮短刑
    期執行完畢；有本院被告前案紀錄表各一份在卷可查，其等
    均係於有期徒刑執行完畢後，五年之內故意再犯本件有期徒
    刑以上之罪，應各依刑法第47條累犯之規定，加重其刑，並
    依法先加後減。
四、原審予以論罪科刑，固非無見。惟查：被告等所為均係犯臺
    灣地區與大陸地區人民關係條例第79條第4項、第1項之違反
    同法第15條第1款不得使大陸地區人民非法進入臺灣地區之
    規定未遂罪，其犯罪時間在96年4月24日以前，合於減刑條
    件，原審未及審酌，自有未當。被告甲○○提起上訴未附具
    認何理由，被告乙○○之上訴意旨否認全部犯罪，雖均為無
    理由；然原判決既有上開可議之處，自應由本院將原判決撤
    銷改判。爰審酌被告甲○○、乙○○為貪圖私利，欲以假結
    婚之方式意圖使大陸地區人民非法來臺，非但危害警政機關
    對於大陸地區人民來臺後狀況管理之正確性，亦對社會治安
    造成潛在威脅，又被告甲○○、乙○○均係於有期徒刑執行
    完畢五年內再犯本罪，顯然先前所施刑之執行未收矯治、警
    惕之效，兼衡其等於原法院審理時均坦承犯罪之態度，及其
    等犯罪之動機、目的、手段，幸因入出境管理局人員及時察
    覺其等犯行，尚未造成嚴重實害等一切情狀，分別量處如主
    文所示之刑。又，被告等所為均係犯臺灣地區與大陸地區人
    民關係條例第79條第4項、第1項之違反同法第15條第1款不
    得使大陸地區人民非法進入臺灣地區之規定未遂罪，其犯罪
    時間在96年4月24日以前，合於減刑條件，應予減刑，如主
    文所示。
六、被告甲○○經本院合法傳喚，無正當理由未於言詞辯論期日
    到庭，爰不待其陳述逕行判決。
據上論斷，應依刑事訴訟法第第371條、第369條第1項前段、第
364條、第299條第1項前段，臺灣地區與大陸地區人民關係條例
第79條第4項、第1項、第15條第1款，刑法第11條、第25條第2項
、第28條、第47條，中華民國96年罪犯減刑條例第2條第1項第3
款，第7條第1項、第2項，判決如主文。
本案經檢察官侯千姬到庭執行職務。
中　　華　　民　　國　　96　　年　　12　　月　　13　　日
                  刑事第十庭    審判長法　官 楊炳禎
                                      法　官 李春地
                                      法　官 陳博志
以上正本證明與原本無異。
如不服本判決，應於收受送達後十日內向本院提出上訴書狀，其
未敘述上訴之理由者並得於提起上訴後十日內向本院補提理由書
（均須按他造當事人之人數附繕本）。
                                      書記官 陳嘉文
中　　華　　民　　國　　96　　年　　12　　月　　18　　日
附錄：本案論罪科刑法條全文
臺灣地區與大陸地區人民關係條例第79條：
違反第15條第1款規定者，處1年以上7年以下有期徒刑，得併科
新臺幣1百萬元以下罰金。
意圖營利而犯前項之罪者，處3年以上10年以下有期徒刑，得併
科新臺幣5百萬元以下罰金。
前2項之首謀者，處5年以上有期徒刑，得併科新臺幣1千萬元以
下罰金。
前3項之未遂犯罰之。
臺灣地區與大陸地區人民關係條例第15條第1款：
下列行為不得為之：
一　使大陸地區人民非法進入臺灣地區。
